最高法院刑事判決　　　　　　　　　　　　　　　九十一年度台上字第二○二四號
　　上　訴　人　甲○○
右上訴人因偽造有價證券案件，不服台灣高等法院中華民國八十八年十二月十七日第
二審判決（八十八年度上訴字第四０九五號，起訴案號：台灣板橋地方法院檢察署八
十七年度偵字第一０四二二、一四三０五號），提起上訴，本院判決如左：
    主  文
上訴駁回。
    理  由
按刑事訴訟法第三百七十七條規定，上訴於第三審法院，非以判決違背法令為理由，
不得為之。是提起第三審上訴，應以原判決違背法令為理由，係屬法定要件。如果上
訴理由狀並未依據卷內訴訟資料，具體指摘原判決不適用何種法則或如何適用不當，
或所指摘原判決違法情事，顯與法律規定得為第三審上訴理由之違法情形，不相適合
時，均應認其上訴為違背法律上之程式，予以駁回。本件上訴人甲○○上訴意旨略稱
：(一)證人徐宗昌之證詞，關係是否確有綽號「老三」之人，上訴人是否明知「老三」
所交付之支票係屬偽造或變造，原審未依聲請傳喚證人徐宗昌調查，自屬違背法令。
又原審未傳喚黃春財調查，僅憑告訴人周錦仙於第一審一面之詞，認定並無「老三」
之人，其所為自由心證，亦屬違法。再上訴人持本件系爭支票向告訴人清償欠款時，
告訴人曾當場打電話向銀行照會發票人之信用和退票紀錄無訛後，始同意收下支票並
找回現金新台幣（下同）五萬元予上訴人，原審可依職權調閱告訴人之電話通聯紀錄
查證，原判決認定上訴人是否知情而施用詐術，有未盡調查之能事之違法。再上訴人
之行為與判例所載「供作擔保」或「作為新債清償而借款」有間，原審認上訴人另構
成詐欺取財罪應屬違誤。另原審撤銷第一審緩刑伍年之宣告，更提高刑度為有期徒刑
壹年陸月，顯有違背刑事訴訟法第三百七十條之規定云云。
惟查原判決依憑告訴人周錦仙之指訴，被告不利於己之部分自白，台灣省合作金庫仁
愛支庫八十八年一月二十五日合金仁營字第０三六五號函附系爭支票之開戶資料、台
北市中正區戶政事務所答覆表（八十八年一月二十日北市正戶0000000000號）、系爭
支票及退票理由單影本各一份，電話「0000000」之申請人資料等證據資料，
資以認定上訴人明知其已無還款能力，竟意圖為自己不法之所有，並基於概括之犯意
，先於民國八十七年二月間某日，在台北縣板橋市○○路二０二巷九弄四四號其租住
處內，向友人周錦仙佯稱：其姊之幼子開學註冊急需用錢，使周錦仙陷於錯誤，而交
付其現金六萬元；復於八十七年三月二日，以電話向周錦仙佯稱：其承包工程急需資
金週轉，致使周錦仙陷於錯誤，而在台北市○○街四四巷二之一號三樓之住處內，交
付其現金七萬元。又上訴人明知一姓名年籍不詳之友人所持有之發票人為黃明華、以
台灣省合作金庫仁愛支庫為付款人面額為二十萬六千元、到期日為八十七年四月三十
日、號碼為ＺＱ0000000號支票，係他人偽造之支票，竟予以收受，並基於同
一之詐欺犯意，於八十七年三月下旬某日，在周錦仙上開住處內，向周錦仙佯稱：欲
以該支票用以清償先前之欠款，並同時要求周錦仙先找還該票面差額，並將該偽造之
支票交付予周錦仙而行使之，並使周錦仙陷於錯誤，共找付現金七萬六千元予上訴人
。周錦仙屆期提示上開支票，竟因發票人之印鑑章不符而遭退票，乃向上訴人催討，
上訴人卻避不見面，周錦仙始知受騙之事實，因而撤銷第一審不當之判決，改判依牽
連犯之規定，就上訴人所犯之詐欺取財罪及行使偽造之有價證券罪，從一重論處上訴
人行使偽造之有價證券罪刑（處有期徒刑壹年陸月），已詳述其依憑之證據及理由，
對於上訴人否認有本件詐欺及行使偽造之有價證券之犯行，辯稱：伊係因無工作，才
無法清償借款，且支票係伊朋友「老三」交予伊之客票，伊不知係偽造云云，經綜合
調查證據之結果，認係事後卸責之詞，不足採信，證人徐宗昌之證言為護之詞亦不
足採，在判決內詳予指駁並說明其理由；原判決所為論述，核與卷證資料相符，從形
式上觀察，並無違背法令之情形。查本件第一審判處上訴人行使偽造之有價證券罪，
量處有期徒刑壹年貳月，緩刑伍年後，檢察官以上訴人利用告訴人之同情心，謊稱其
姐之小孩急需繳交學費，後又稱包工程急需用錢，顯見上訴人施用詐術之經驗豐富，
且其所持之支票上所載之戶籍及姓名經查均非真實，足見其借錢之始即有詐欺及偽造
有價證券之犯意，第一審量刑太輕，因而循告訴人之請求，依法提起上訴，有台灣板
橋地方法院檢察署檢察官上訴書（八十八年度請上字第三八九號）在卷可稽，原判決
認檢察官上訴以第一審判決量刑過輕，宣告緩刑不當為有理由，並審酌上訴人有竊盜
前科，雖不構成累犯，但利用告訴人之同情心，詐取金錢，第一審判決後復未履行民
事責任及刑法第五十七條各款所示之情狀予以改判，於法並無違誤，上訴意旨此部分
指摘，顯有誤會。又按認事採證、證據之取捨及證據證明力之判斷，俱屬事實審法院
之職權，苟無違背證據法則，自不能指為違法。其餘上訴意旨所指各節，或於原判決
之主旨不生影響之事項任意指摘，或為原審已審酌屬認事採證、證據取捨及判斷之範
疇，為其職權之適法行使，並無違背證據法則之情形；或事證已臻明確並無再為傳訊
調查必要之裁量事項，亦無上訴意旨所指違背法令之情形，核均非法律規定得為第三
審上訴理由之違法情形。上訴意旨就行使偽造之有價證券部分，徒憑己意任意指摘，
應認此部分之上訴為違背法律上之程式，予以駁回。另本件上訴人對得上訴第三審案
件之行使偽造之有價證券部分所提起之第三審上訴，既屬不合法而應從程序上予以駁
回，則不得上訴第三審之詐欺取財部分，亦無法併予實體上審判，自應從程序上予以
駁回。併此敘明。
據上論結，應依刑事訴訟法第三百九十五條前段，判決如主文。
中      華      民      國    九十一    年      四      月     十一     日
                              最高法院刑事第八庭
                                  審判長法官  莊  登  照
                                        法官  洪  明  輝
                                        法官  黃  一  鑫
                                        法官  魏  新  和
                                        法官  林  秀  夫
      右正本證明與原本無異
                                              書  記  官
中      華      民      國    九十一    年      四      月     十八     日
